臺灣高雄地方法院民事判決　九十一年度簡上字第七一號
　　上　訴　人　乙○○
　　訴訟代理人　甲○○
　　被上訴人　　丙○○
右當事人間確認本票債權關係不存在事件，上訴人對於中華民國九十年十一月十五日
本院高雄簡易庭九十年度雄簡字第二七五五號第一審簡易判決提起上訴，本院判決如
左：
    主　　  文
原判決廢棄。
右廢棄部分，被上訴人在第一審簡易之訴駁回。
第一、二審訴訟費用由被上訴人負擔。
    事實及理由
一、被上訴人起訴主張：緣上訴人前執被上訴人所簽發，如附表所示之本票乙紙向本
    院聲請准予強制執行裁定，並經本院於民國（下同）九十年七月十日以九十年度
    票字第一二一三九號裁定准予強制執行。惟上開本票乃被上訴人為擔保會將中華
    電信股份有限公司（下稱中華電信公司）第二次釋股之權利讓與訴外人鄭幸生，
    而簽發交予鄭幸生收執，該本票並載明指定受款人為鄭幸生，且有禁止背書之記
    載。系爭本票既經指定受款人為鄭幸生，且有禁止背書之記載，則嗣鄭幸生雖將
    之轉讓予上訴人，上訴人亦未取得票據權利，自不得據以向被上訴人請求給付票
    款。況且，上訴人亦曾持系爭本票訴請被上訴人給付票款，然經本院於九十年六
    月十三日以九十年度雄簡字第五三六號判決上訴人敗訴確定，茲上訴人再持系爭
    本票聲請裁定准予強制執行，顯然無據，爰依法起訴請求確認上訴人所持有之系
    爭本票債權對於被上訴人不存在等語。並聲明求為判決駁回上訴。
二、上訴人則以：系爭本票固曾有指定受款人為鄭幸生，及禁止背書轉讓之記載，惟
    該本票既係上訴人向鄭幸生購買中華電信公司未上市股票後，由鄭幸生轉讓與上
    訴人，則上訴人自係票據權利人無訛。上訴人既係系爭本票票據權利人，而「鄭
    幸生」三字又係上訴人故意以立可白予以塗銷，則依票據法第十七條之反面解釋
    ，該遭塗銷之記載即已失其效力，是上訴人自取得系爭本票之票據權利等語，資
    為抗辯。並聲明求為判決如主文所示。
三、被上訴人主張其為擔保會將中華電信公司第二次釋股之權利讓與訴外人鄭幸生，
    乃簽發系爭本票交鄭幸生收執，該本票並經指定受款人為鄭幸生，且有禁止背書
    之記載，惟鄭幸生嗣竟將之轉讓與上訴人。之後上訴人雖持該本票訴請被上訴人
    給付票款，然業經本院於九十年六月十三日以九十年度雄簡字第五三六號判決上
    訴人敗訴確定，茲上訴人復又持系爭本票向本院聲請裁定准予強制執行，並經本
    院於九十年七月十日以九十年度票字第一二一三九號裁定准予強制執行等情，為
    上訴人所不否認，並經本院依職權調閱九十年雄簡字第五三六號給付票款事件卷
    宗、九十年度票字第一二一三九號本票裁定聲事件卷宗，核閱屬實，固堪信為真
    實。惟按起訴違背第二百五十三條、第二百六十三條第二項之規定，或其訴訟標
    的為確定判決之效力所及者，法院應以裁定駁回之，民事訴訟法第二百四十九條
    第一項第七款定有明文；又訴訟標的於確定之終局判決中經裁判者，除法律別有
    規定外，當事人不得就該法律關係更行起訴，同法第四百條第一項亦有明文，此
    亦即學說上所謂「一事不再理原則」，據此原則，已經起訴並經判決確定之事件
    ，該事件之當事人不得更以他造為被告，就同一訴訟標的再行起訴。而識別新訴
    與確定判決之訴訟標的是否相同，非以兩者請求之內容完全相同者為限，即當事
    人兩造就同一訴訟標的求為相反之判決者亦屬之。如就某法律關係已有積極之確
    認判決，當事人不得再以新訴求為消極之確認判決亦是。甚至確定判決與新訴之
    請求可以代用者，亦在既判力限制之列，例如已有命被告為一定給付之判決，被
    告不得就同一訴訟標的提起消極確認之訴是，此參照最高法院四十年台上字第一
    五三○號、四十六年台抗字第一三六號判例自明。本件上訴人既已持系爭本票訴
    請被上訴人給付票款，並經本院於九十年六月十三日以九十年度雄簡字第五三六
    號判決上訴人敗訴確定，已如前述，則此項確定判決，即已包含確認被上訴人給
    付票款義務不存在之「消極確認之訴」，且就被上訴人給付票款不存在之判斷發
    生既判力，茲被上訴人就此當事人、訴訟標的及訴之聲明均相同之事項，再行提
    起確認本票債權關係不存在之訴，顯有違一事不再理原則，而無理由，不應准許
    。原審認被上訴人之訴有理由，而為被上訴人勝訴之判決，尚有未洽。上訴意旨
    指摘原判決不當，非無理由，應予廢棄改判。
四、本件事證已臻明確，兩造其餘主張陳述及所提之證據，核與判決結果不生影響，
    均毋庸再予審酌，附此敘明。
五、據上論結，本件上訴為有理由，依民事訴訟法第四百三十六條之一第三項、第四
    百五十條、第七十八條，判決如主文。
中　　　華　　　民　　　國　　九十一　　年　　　五　　　月　　二十七　　日
                              臺灣高雄地方法院民事第五庭
~B審判長法官　徐美麗
~B法　　　官　吳錦佳
~B法　　　官　吳為平
右為正本係照原本作成。
本判決不得上訴。
中　　　華　　　民　　　國　　九十一　　年　　　五　　　月　　二十七　　日
~B法院書記官　楊明月
~F0
~T32
附表
┌──────┬──────┬───────┬─────┐
│發  票  日  │發  票  人  │面        額  │到  期  日│
├──────┼──────┼───────┼─────┤
│八十九年三  │丙○○      │七十五萬元    │未載      │
│月十五日    │            │              │          │
└──────┴──────┴───────┴─────┘
